【裁判字號】    89,台抗,59
【裁判日期】    890217
【裁判案由】    偽造文書
【裁判全文】
最高法院刑事裁定                                  八十九年度台抗字第五九號
    抗  告  人  甲○○  男
右抗告人因偽造文書案件，不服台灣高等法院中華民國八十八年八月二十三日駁回再
審聲請之裁定（八十八年度聲再更(一)字第九號），提起抗告，本院裁定如左：
    主  文
原裁定撤銷，應由台灣高等法院更為裁定。
    理  由
本件原裁定以：按刑事訴訟法第四百二十條第一項第六款所謂確定之新證據，指其本
體顯然足為受刑人有利判決之基礎無須經過調查者而言，且依該新證據足認受有罪判
決之人應受無罪、免訴、免刑或輕於原判決所認罪名之判決者而言。本件抗告人所主
張之新證據乃指：證人曾麗蓉、張國瑩於原法院八十六年度上更（二）字第一○七二
號王萬居被訴與抗告人共同行使偽造文書案中出庭作證稱：本案告訴人天龍交通有限
公司（下稱天龍公司）據以提出本件告訴之天龍公司名義和解書，係證人曾麗蓉書立
後請人拿去天龍公司蓋章後，再交由跑外務之本件抗告人即被告甲○○持向侵權行為
人鄭裕原收取賠償款等語，而認為原法院對抗告人所為之上開確定判決事實認定有錯
誤，而認該證人曾麗蓉、張國瑩二人在原法院八十六年度上更（二）字第一○七二號
案中所為之證詞，乃判決確定後發現之確實新證據，並據此提出本件再審之聲請等語
。惟查抗告人甲○○於台灣台北地方法院八十二年訴字第二六一五號案中曾以：「和
解書確是張國瑩填妥及蓋好印章，我衹是拿去收款，並在和解書上簽字而已，確係不
知情而行使」等語抗辯。依其上開所言，其已明知該天龍公司名義之和解書乃張國瑩
（與抗告人任職於同一駿安汽車服務有限公司之法務人員）所填寫、蓋章，並非如曾
麗蓉所言是曾女持予天龍公司蓋章等情，則關於該天龍公司名義之和解書是否經人偽
造乙節，除曾麗蓉所言與告訴人天龍公司告訴主張該和解書確係他人偽造等情，已不
相符，且與抗告人所稱該和解書為張國瑩所填寫、蓋章之供詞不符，則抗告人所主張
之上開新證據，是否與事實相符可採，即屬不明，其非經相當調查不能證明曾麗蓉、
張國瑩二人證言之真偽，殊與刑事訴訟法第四百二十條第一項第六款所稱「確實」之
意義不符，自難認為有再審之理由，乃依同法第四百三十四條第一項之規定駁回其再
審之聲請，雖非無見。
本院查刑事訴訟法第四百二十條第一項第六款所稱發見確實之新證據，須顯然足為受
判決人有利之判決，不須經過調查程序，固經本院著有明例。惟所謂顯然足為受判決
人有利之判決，不須經過調查者，係指就證據本身之形式上觀察，無顯然之瑕疵，可
以認為足以動搖原確定判決者而言，至證據究竟是否確實，能否准為再審開始之裁定
，仍應予以相當之調查，而其實質的證據力如何，能否為受判決人有利之判決，則有
待於再審開始後之調查判斷，徵諸同法第四百三十六條法院於開始再審之裁定確定後
，應依審級之通常程序，更為審判之規定，即可瞭然無疑，否則縱有新證據之提出，
亦絕無開始再審之機會，而再審一經開始，受判決人必可受有利之判決，尤與再審程
序係為救濟事實錯誤之旨，大相背謬。經查抗告人聲請再審理由係主張重要證人張國
瑩、曾麗蓉於本案偵、審中，經多次傳訊，均未到庭作證，其二人嗣後於原審法院八
十六年度上更(二)字第一○七二號共同被告王萬居偽造文書案審理中始到庭供證，原審
採信其二人之證詞改判王萬居無罪，此證據亦足以證明抗告人確無偽造文書之犯行，
為有利於抗告人之新證據等語。此一主張既與上開判決及原確定判決理由所記載者同
，能否謂其主張毫無足取，不無研求餘地。且抗告人主張之重要證人張國瑩、曾麗蓉
之供證，既經原審採信，並執為判決共同被告王萬居（本件抗告人服務公司之負責人
）無罪之依據。則就該證據本身之形式上觀察，是否仍具有顯然之瑕疵，而非可認為
足以動搖原確定判決之新證據，亦非無疑。原審於該證據本身究竟是否確實，能否准
為開始再審之裁定，未經相當之調查，遽為抗告人不利之裁定，揆諸前開說明，尚嫌
速斷。抗告意旨，執以指摘，非無理由，應予撤銷，發回原審法院更為適法之裁定。
據上論結，應依刑事訴訟法第四百十三條前段，裁定如主文。
中      華      民      國    八十九    年      二      月      十七    日
                              最高法院刑事第四庭
                                  審判長法官  黃  劍  青
                                        法官  劉  敬  一
                                        法官  林  增  福
                                        法官  邵  燕  玲
                                        法官  李  伯  道
      右正本證明與原本無異
                                              書  記  官
中      華      民      國    八十九    年      二      月    二十三    日
                                                                        ｖ


司法院資訊處製作；財團法人民間司法改革基金會備份。
